臺灣桃園地方法院民事簡易判決
110年度桃簡字第1120號
原      告  潘聖諺  

被      告  黃浚豐  
訴訟代理人  黃冠勻  
上列當事人間請求給付工程款事件，本院於民國111年1月10日言
詞辯論終結，判決如下：
    主      文
原告之訴駁回。
訴訟費用由原告負擔。
    事實及理由
一、原告主張：原告於民國109年5月13日與被告訂定承攬契約（
    下稱系爭契約），由原告承攬被告所承包「丘將軍宅」裝潢
    工程之部分工程項目，原約定工程款為新臺幣（下同）436,
    353元，嗣因屋主要求追加泥作工程與修改木作工程，工程
    款因而增加為456,353元。而原告於施工前後，已陸續向被
    告領取工程款315,000元，然系爭契約所定工程嗣已完工點
    交並驗收完畢，被告卻拒不給付所餘之141,353元，故依承
    攬契約之法律關係提起本件訴訟，請求被告給付工程尾款。
    並聲明：被告應給付原告141,353元，及自起訴狀繕本送達
    翌日起至清償日止，按年息5%計算之利息。
二、被告則以：兩造就系爭工程並無追加之合意，故工程總價為
    原定之436,353元，尾款僅有121,353元。且依系爭契約之約
    定，被告於原告進場時僅須先行支付木工、泥作、廚具部分
    之半數工程款共計185,000元；所餘尾款251,353元，則應於
    驗收後1週內支付。然而，被告前已應原告之請求，向其給
    付超過上開進場時應付金額之315,000元，而系爭契約所定
    工程迄今尚未驗收完畢，被告與訴外人即該屋屋主邱衛邦間
    就此工程尚有另案訴訟進行中，尾款付款條件尚未成就，原
    告請求給付工程尾款為無理由。並聲明：原告之訴駁回。
三、本院之判斷：
(一)按民法第505條第1項前段雖規定，承攬契約之報酬應於工作
    交付時給付之，然該項規定應屬於任意規定之性質，若契約
    當事人依具體情形，就報酬給付之時期或條件另為特約，例
    如約定於開始施工前即先給付部分報酬，或約定除交付工作
    以外，尚須經驗收完成，始為給付報酬餘額等，即應從其約
    定。又按當事人主張有利於己之事實者，就其事實有舉證之
    責任，民事訴訟法第277 條前段定有明文；具體而言，主張
    權利存在者，應就權利發生之要件事實負舉證責任，主張權
    利不存在或消滅者，則應就權利障礙、消滅、排除等要件事
    實負舉證責任；而請求權之停止條件為權利可得行使之積極
    要件，屬於權利發生事由，依上開說明，即應由主張權利存
    在之權利人就條件之成就負舉證之責。
(二)經查，兩造就系爭契約簽立工程承攬契約暨保固書，其中第
    4條載明工程總價為436,353元；第11條則定有「付款辦法：
    經甲（即被告）、乙（即原告）雙方協議，本工程完工後，
    驗收移交甲方後支付予乙方工程款一半現金一半票結清。」
    之文字，並於其後手寫有「所有工程進場一半工資，驗收後
    1個禮拜付尾款。」、「木工6萬驗尾6萬、泥作5萬驗尾5萬
    、廚具7.5萬驗尾7.5萬、結束尾66,353、合計436,353」之
    註記，有該契約暨保固書附卷可參（見本院卷第4頁、第6頁
    ）。觀諸上開契約本文與註記之整體意旨，足認兩造本有約
    定系爭契約之工程款金額為436,353元；且對於系爭契約工
    程款之給付條件亦有特別約定，就其中木工部分60,000元、
    泥作部分50,000元、廚具部分75,000元，共計185,000元，
    應提前於原告進場施工時先行給付；至於所餘尾款251,353
    元，則應於完成驗收後，始行給付。
(三)次查，原告雖主張系爭契約之工程有變更追加，因而增加工
    程款2萬元云云，然未能就此提出任何證據以實其說，此部
    分之主張即難採信，僅能依上開契約書之記載，認定系爭契
    約之工程款總額為436,353元，扣除被告已經給付之315,000
    元後，尾款金額則為121,353元。又關於系爭契約所定工程
    之驗收方式，原告雖主張依兩造之約定，係由原告自行擇時
    會同屋主進行驗收，並稱其已經親至現場與屋主驗收完畢，
    並將現場錄音以LINE通訊軟體傳送予被告云云（見本院卷第
    24頁反面），然此情為被告所否認，原告於言詞辯論時復已
    自承其並未留存上開錄音（見本院卷第24頁反面），且因手
    機遺失而無法提出傳送錄音予被告之通訊軟體對話紀錄（見
    本院卷第28頁正面），此外，原告亦未能提出其他證據以資
    證明此情，即無法認定系爭契約已經以此方式完成驗收。又
    被告與邱衛邦間，因上開房屋裝潢工程之施工結果、瑕疵有
    無等情，尚有本院110年度桃簡字第1502號訴訟事件繫屬中
    ，亦經本院調取該案案卷確認無訛，亦難認系爭契約所定工
    程交付被告後，有經被告與定作人完成驗收。從而，系爭契
    約工程尾款之付款條件難認已經成就，原告依系爭契約請求
    被告給付工程尾款即非有理。
五、綜上所述，原告依承攬契約之法律關係，請求被告給付如其
    聲明所示，為無理由，應予駁回。
六、本件結論已臻明確，兩造其餘攻擊防禦方法與所提證據，經
    審酌均不至影響判決結果，故不逐一論述。
七、訴訟費用負擔之依據：民事訴訟法第78條。
中　　華　　民　　國　　111 　年　　1 　　月　　21　　日
                  桃園簡易庭  法  官  陳逸倫
以上為正本係照原本作成。
如不服本判決，應於送達後20日內，向本院提出上訴狀並表明上
訴理由，如於本判決宣示後送達前提起上訴者，應於判決送達後
20日內補提上訴理由書（須附繕本）。
如委任律師提起上訴者，應一併繳納上訴審裁判費。   
中　　華　　民　　國　　111 　年　　1 　　月　　21　　日
                              書記官  洪惠娟